【裁判字號】    89,台上,6908
【裁判日期】    891116
【裁判案由】    過失致人於死
【裁判全文】
最高法院刑事判決                              八十九年度台上字第六九○八號
    上   訴   人  台灣高等法院檢察署檢察官
    上訴人即被告  甲○○
右上訴人等因被告過失致人於死案件，不服台灣高等法院中華民國八十九年五月二十
八日第二審更審判決（八十九年度重上更(四)字第四號，起訴案號：台灣台北地方法院
檢察署八十三年度偵字第一八五九四號），提起上訴，本院判決如左：
    主  文
原判決撤銷，發回台灣高等法院。
    理  由
本件原判決認定上訴人即被告甲○○於民國八十三年七月二十七日上午十時四十分，
駕駛ＩＣ－一四五六號自用小客車，沿台北市○○○路，由南向北行駛，途經台北市
○○○路、貴陽街交通燈光號誌故障之交岔路口處時，應注意左右來車，減速慢行，
作隨時煞避及停車之準備，且依當時情況並無不能注意情事。詎竟疏未注意左方來車
，猶以三十至四十公里之時速貿然在外線車道前駛，適有被害人薛志宏駕駛重型機車
，沿台北市○○街由西向東行駛。至該交岔路口欲左轉中山南路往北行駛時，亦疏未
注意轉彎車應讓直行車先行，即貿然左轉，致在交岔路口處被告之車道上，以其機車
右車頭碰撞被告所駕駛之自用小客車左前車門處，同時機車右側擦刮該自用小客車左
後車門往前至左前車門，致形成由左後車門處往前至左前車門之刮痕。二車碰撞後，
被害人所駕駛之機車因碰撞力量甚鉅，復再前衝碰撞被告所駕駛之自用小客車左前輪
上方，被害人之機車因碰撞後之反作用力，其機車往左方傾斜前駛，後倒於內線車道
上，再往左斜前方滑行約五點一公尺，致被害人之頭部碰撞地面受傷，顱內出血，經
送醫急救，因傷重不治死亡。被告於車禍肇事後，其犯罪未發覺前，即向在現場處理
本案之警員林駿昶自首，並接受裁判等情。因而撤銷第一審判決，改判論處被告因過
失致人於死罪刑，固非無見。
惟查：(一)按被告之自白，須非出於強暴、脅迫、利誘、詐欺或其他不正之方法，且與
事實相符者，始得採為證據，如果被告之自白，係出於不正之方法，並非自由陳述，
即其取得自白之程序，已非適法，則不問自白內容是否確與事實相符，因其非係適法
之證據，即不能採為判決之基礎，故審理事實之法院，遇有被告對於自白提出刑求之
抗辯時，應先於其他事實而為調查。原判決採取被告於偵查中自白有過失，為論處被
告之犯罪證據。但被告於前次上訴本院之理由狀上主張該自白之筆錄，於製作時，被
告本堅稱無過失，但檢察官似認被告狡辯，在言詞及態度上極為嚴厲，被告被迫承認
，此非出於被告之自由意識。故於訊問完畢於筆錄簽名時，在該筆錄「有過失」之下
欲加註個人意見，強調有無過失應參酌鑑定結果，被告當時並無自白之意思。當被告
僅書寫「請依鑑」三字，即被制止。惟當時訊問已結束，被告無機會更正該筆錄，有
該偵查筆錄可按。可見該筆錄並非出於被告自由陳述，應無證據能力等語（見本院八
十八年度台上字第七四一三號卷第二十五頁）。實情如何？原判決並未先於事實為調
查，遽採為論處被告之犯罪證據，難認適法。(二)原判決於理由謂「……，且被害人薛
志宏騎乘之機車係往中山南路北向轉彎，與被告駕駛之自用小客車同向行駛，於二車
發生碰撞時，因二力撞擊作用，致二車同受有相同之撞擊力，……。故本件車禍之發
生應係被害人薛志宏騎乘機車『左轉甫進入中山南路北向慢車道與行進中之甲○○自
用小客車同向行駛時』，以其機車右前車頭與被告甲○○所駕駛之自用小客車左前車
門處發生碰撞無訛。……」等情（見原判決第五頁第九、十行，倒數第一、二行）。
依原判決之論斷，被害人所騎機車左轉甫進入中山南路北向慢車道，而與被告之小客
車同向行駛而肇事，此與原判決認定肇事地點係在中山南路之快車道上不符；且若二
車同向行駛，是否可能如原判決認定之被害人機車之右車頭碰撞被告所駕駛之自用小
客車左前車門處之情形發生？本件車禍是否為被害人之機車欲左轉中山南路慢車道，
未讓幹道上之被告直行車先行，快速冒然穿越快車道，而與被告之小客車碰撞肇事？
仍有進一步研酌之必要。檢察官及被告上訴意旨，均執以指摘原判決不當，非無理由
，應認仍有發回更審之原因。本件雖屬刑事訴訟法第三百七十六條第一款所列之案件
，惟於修正刑事訴訟法施行前原得上訴於第三審法院，且已繫屬於法院，依刑事訴訟
法施行法第五條第一項規定，仍應依施行前之法定程序終結之，附此說明。
據上論結，應依刑事訴訟法第三百九十七條、第四百零一條，判決如主文。
中      華      民      國    八十九    年     十一     月     十六     日
                              最高法院刑事第七庭
                                  審判長法官  吳  雄  銘
                                        法官  池  啟  明
                                        法官  石  木  欽
                                        法官  郭  毓  洲
                                        法官  吳  三  龍
      右正本證明與原本無異
                                              書  記  官
中      華      民      國    八十九    年     十一     月     二十     日


司法院資訊處製作；財團法人民間司法改革基金會備份。
